【裁判字號】    92,易,115
【裁判日期】    920515
【裁判案由】    竊盜
【裁判全文】
台灣基隆地方法院刑事判決                          九十二年度易字第一一五號
    公  訴  人  台灣基隆地方法院檢察署檢察官
    被      告  甲○○
    輔  佐  人  丙  ○
右列被告因竊盜案件，經檢察官聲請以簡易判決處刑（九十二年度偵字第一九二號）
，本院認為不宜，經適用通常程序審理並判決如左：
    主      文
甲○○竊盜，處有期徒刑月；如易科罰金，以佰元折算壹日。
    事      實
一、甲○○意圖為自己不法之所有，於民國九十二年一月二日下午一時四十五分許，
    右肩背著女用小背包一個，並未拿取購物籃或購物袋，即進入基隆市○○區○○
    路九十九號高峰百貨公司內，徒手竊取公司內由管理課課長乙○○所管領之香皂
    二盒（共十二個）、浴帽一組（二頂）、浴巾一條、漱口水一瓶及髮捲一組（共
    七個，以上價值共約新台幣四百四十九元），藏放於其小背包內；得手後，行至
    櫃台結帳出口前時，利用前方有人正在結帳之機會，復轉身在櫃台結帳處對面之
    置物架上，取下口香糖一個，接續放入其小背包內，再手持麵粉、清潔劑等物，
    準備結帳而放至櫃台上；惟因其於放人上述物品時，已為課長乙○○自監視錄影
    設備中發覺，且其在放入口香糖時，又為負責結帳之櫃台服務員陳曉婷所發覺，
    陳曉婷遂請其拿出背包中之口香糖一併結帳；詎甲○○因東窗事發而惱羞成怒，
    乃放棄購買麵粉、清潔劑等物，並即轉身往公司內部快走而去，並隨手將背包內
    之上述物品陸續丟至地上；陳曉婷立即告知警衛苗延竹前往將之攔住並逮捕，隨
    即報警處理。
二、案經基隆市警察局第二分局報請台灣基隆地方法院檢察署檢察官偵查而聲請以簡
    易判決處刑，本院認為不宜，而改依通常程序審理。
    理      由
一、訊據被告甲○○固矢口否認其有竊盜之犯行，辯稱：其原本無意購買物品，故未
    攜帶購物籃或購物袋；後來，其想先將物品放在背包內，比手拿方便，因此，背
    包之拉鍊仍然開著，並未拉起來；待至櫃台前，其只有摸口香糖而已，並未拿取
    口香糖；當時，其是將皮包與拿著之東西一起放在櫃台上，準備要結帳，並無竊
    盜之意思云云。惟查：右揭事實業據被害人乙○○指訴歷歷，核與證人陳曉婷、
    苗延竹所述情節相符，並有監視錄影帶一捲扣案及贓物認領保管收據一紙在卷可
    稽。其次，被告供承：其於民國八十九年十月嫁來台灣，至案發時已有年餘等語
    ；輔佐人即被告之夫丙○亦自承：其夫妻平常也去該百貨公司購物，購物時會拿
    購物袋進去等語，而被害人乙○○亦陳稱該公司一向都有購物籃或購物袋，以供
    顧客使用等語；準此以觀，被告既非初次前往該公司購物，亦非不瞭解我國百貨
    公司購物之習慣，而該公司亦非並未提供購物籃或購物袋，則被告有何理由不拿
    取購物籃或購物袋，即進入該公司？又有何必要將上開物品放入其背包內？何況
    ，結帳時，被告之皮包並非放在櫃台上，而是背在身上，已據證人陳曉婷、苗延
    竹於本院勘驗現場時，一致證明屬實，有卷附勘驗筆錄記明上情可考，並有現場
    圖一張及相片六張在卷可稽，足見被告所辯其將手上之物與皮包一起放在櫃台上
    要結帳云云，並非事實。綜上所述，被告以部分結帳為掩飾手段，以遂行其竊盜
    行為無訛，所辯內容不合常情，難以採信，其犯行洵堪認定。
二、核被告所為，係犯刑法第三百二十條第一項之普通竊盜罪。查被告以竊盜之意圖
    ，基於竊盜之故意，而有竊盜之行為時，在其將被竊之物置於自己實力支配之下
    時，竊盜罪即為成立，並非要走出櫃台，始得稱之為既遂，併予指明。
三、按刑事立法上之「法益原則」要求任何行為要加以犯罪化，必因其法益受到侵害
    或危險。蓋刑事立法之核心，在於其所保護之法益。刑法之任務，在於法益之保
    護。無法益保護，無刑法可言；亦即無法益受到侵害或危險，則無施以刑罰之必
    要。行為如未造成「法益侵害」或「法益危險」，則無將之犯罪化之必要。在法
    益侵害，為「實害犯」；在法益危險，為「危險犯」。再者，法益本身依其價值
    評價之強度，而呈現法益位階。生命、身體、自由、名譽、財產五者，按其順序
    ，而高低位階化。生命法益最高，其次身體法益，其次自由法益，其次名譽法益
    ，而財產法益最低。此五種傳統法益，稱之為「個人法益」。本案竊盜行為所侵
    害者為個人財產法益，乃財產法益之實害犯，其犯罪化之立法固有必要。惟並無
    暴力行為之單純財產犯罪，是否必須列為公訴罪（嚴格言之，應稱非告訴乃論之
    罪），非無商榷之餘地。
四、次按刑事司法上之「罪刑相當原則」要求法官在量刑時，應依法益之位階，重所
    當重，輕所當輕，必使罪得其刑而刑當其罪；不得重罪而輕判，或輕罪而重判；
    期使責任與刑罰得以相適應，而具有相當性。地藏十輪經（第三卷）云：「若犯
    重罪，應重治罰；若犯中罪，應中治罰；若犯輕罪，應輕治罰；令其慚愧，懺悔
    所犯。」其此之謂也！為此，本院：１、審酌被告之品行、生活狀況、智識程度
    、犯罪之動機、目的、犯罪所生之危害、犯罪後之態度等一切情狀後，２、再斟
    酌拘役並無教化功能，乃不具實益之刑罰種類，立法上以廢除為宜，以資符合自
    由刑單一化之要求；六月以下之短期自由刑，既難有教化作用，又易使受刑人感
    染惡習，除非被告有受其執行之特殊必要情形，否則尚無宣告之必要；罰金性質
    上接近罰鍰，處罰不宜從輕！３、再斟酌被告雖未與告訴人達成和解，然被告是
    否應施予刑罰並使之入監獄執行，應依刑罰理論及刑事政策而加以考量，斟酌重
    點在於被告有無執行剝奪其自由，並施以監獄之教化，以使其再社會化之必要性
    ，並非以其是否已經和解而為主要之判斷標準；４、復特別觀之被告之素行良好
    ，有台灣高等法院被告全國前案紀錄表附卷足憑，且係由印尼遠嫁來台，風俗原
    本有異，惟其始終否認犯罪，其犯罪後之態度不良。因此，本院在衡情之後，認
    為既無使被告接受監獄執行之必要性存在，亦無判處重刑之必要，量處如主文所
    示之徒刑，即可使其罪刑相當，爰宣告之，並諭知易科罰金之折算標準，以示儆
    懲，並期被告之自新。
四、至於被告所有之背包一個，係一時用來行竊之物，並非專供竊盜所用之物，衡之
    比例原則，不予宣告沒收，併予指明。
五、據上論結，應依刑事訴訟法第四百五十二條、第二百九十九條第一項前段、刑法
    第三百二十條第一項、第四十一條第一項前段、罰金罰鍰提高標準條例第一條前
    段、第二條判決如主文。
本案經檢察官熊南彰到庭執行職務。
中      華      民      國    九十二    年      五      月    十五      日
                                    台灣基隆地方法院刑事第三庭
                                        法  官  陳  志  祥
右正本證明與原本無異。
如不服本判決，應於收受送達後十日內，向本院提出上訴狀，敘述上訴之理由，上訴
於台灣高等法院，並應按他造當事人之人數附具繕本。
中      華      民      國    九十二    年      五      月    十五      日
                                        書記官  盧  鏡  合
附錄論罪法條：
刑法第三百二十條第一項：
意圖為自己或第三人不法之所有，而竊取他人之動產者，為竊盜罪，處五年以下有期
徒刑、拘役或五百元以下罰金。
（罰金已依罰金罰鍰提高標準條例提高為十倍）


司法院資訊處製作；財團法人民間司法改革基金會備份。
